【裁判字號】    88,易,2337
【裁判日期】    890316
【裁判案由】    詐欺
【裁判全文】
臺灣臺南地方法院刑事判決                        八十八年度易字第二三三七號
    公  訴  人  臺灣台南地方法院檢察署檢察官
    被      告  庚○○
                丙○○
右列被告因詐欺案件，經檢察官提起公訴（八十八年度偵字第八四０九號）暨同署檢
察官併案審理（八十八年度偵字第一三一四三號、八十八年度偵字第一二四三三號）
，本院判決如左：
    主  文
庚○○共同連續意圖為自己不法之所有，以詐術使人將本人之物交付，累犯，處有期
徒刑貳年陸月。
丙○○共同連續意圖為自己不法之所有，以詐術使人將本人之物交付，處有期徒刑貳
年。
    事  實
一、庚○○曾於民國八十四年間因詐欺案件，經臺灣高等法院台南分院判處有期徒刑
    一年，於八十七年七月三十日執行完畢，猶不知自我悔改，於八十八年五月間自
    某不詳姓名綽號「三寶」者之妻處獲悉乙○○之子吳長霖因案羈押於台灣台南看
    守所，認為有機可乘，遂與曾任台南看守所副所長現已退休之丙○○共同基於意
    圖為自己不法所有之詐欺犯意聯絡，由庚○○出面向乙○○夫妻表示可將官司擺
    平，使吳長霖無罪釋放，惟應交付新台幣（下同）十萬元，並自稱其夫為看守所
    所長，使乙○○夫妻陷於錯誤而向乙○○之連襟陳日明借得十萬元，於八十八年
    五月十二日上午十時許將十萬元在台南縣永康市大灣廟附近將錢交給庚○○。嗣
    後庚○○仍陸續與乙○○夫妻連絡，謊稱可帶乙○○夫妻去看吳長霖。同年月二
    十六日上午，庚○○復囑陳日明帶乙○○之妻戊○○前往台南市○○路華園大飯
    店見面，並稱那件案子將開臨時偵查庭，屆時即可辨理交保手續，但仍須五萬元
    ，其中三萬元是要請檢察官吃飯，另外二萬元是打點書記官。戊○○不知有詐，
    遂由陳日明及庚○○在原地等候，戊○○返回家中再取五萬元交給庚○○。其後
    數日，庚○○打電話給戊○○，一下說可以和吳長霖會面，一下又藉故說無法會
    面，戊○○遂要求返還十五萬元，庚○○表示可以退錢，但目前手頭不方便，又
    約戊○○夫妻於八十八年六月二十三日在台南市○○路附近一家保齡球館前見面
    。戊○○夫妻與陳日明等人依約按時前往會面，庚○○與丙○○均在埸，庚○○
    向戊○○等人介紹丙○○為其配偶，現任職看守所所長，並向戊○○等人表示，
    現已由丙○○出面運作，吳長霖月底以前即可回家等語。丙○○亦附和稱。伊與
    檢察官法官都很熟，會出面擺平官司，可以放心云云，戊○○等人始寬心離去。
    然數日後吳長霖仍未獲釋放，乙○○內心起疑，於八十八年七月一日來臺灣臺南
    地方法院檢察署查詢後，始知受騙，遂向該署政風室檢舉。於八十八年七月二日
    庚○○仍打電話給戊○○表示辦理交保需五萬元，願意先行代墊，仍意圖向戊○○夫妻詐騙，但未得逞，旋經臺灣臺南地方法院檢察署檢察官指揮台南縣警察局
    刑警隊查獲庚○○及丙○○。
二、庚○○與丙○○，明知渠等並無資力，經濟不佳，竟意圖為自己不法之所有，並
    承接上開之詐欺概括犯意聯絡，於八十八年五月二十一日起，或係由庚○○冒名
    為「鄭秀鳳」一人，或夥同丙○○二人，陸續多次至臺南縣永康市○○街五號甲○○所經營之珠寶店，向甲○○購買總計價值約二百餘萬元之珠寶，並向甲○○
    偽稱丙○○是台南監獄的典獄長退休等退休辦好就會付款，使甲○○信以為真陷
    於錯誤而交付珠寶，其間甲○○因久未取得款項而向庚○○催討價款，庚○○遂
    帶同其不知情之乾爹丁○○，向甲○○諉稱等待丁○○的一筆土地出賣後即付清
    價款，惟甲○○遲未獲得付款，始知受騙。
三、庚○○於八十八年九月二十三日因犯另案詐欺案件，經法院將之予以羈押在臺灣
    臺南看守所，因而與殺人案件之被告己○○關在同一牢房內，庚○○竟意圖為自
    己不法之所有，並承接上開詐欺犯意，且與一名姓名不詳之成年人基於犯意之聯
    絡，由庚○○向己○○詐稱其係因時間太晚沒辦法交保才會入所，待星期一家人
    前來為其具保即可釋放，其先生是看守所副所長，其兒子是台南市第三分局刑事
    組組長，有辦法幫己○○辦理交保事宜，但需一百萬元之活動費，因己○○表示
    金額太高無法籌措，庚○○即表示五十萬也可以，己○○即因此陷於錯誤同意寫
    信請其女兒代為籌措，庚○○則告訴己○○聯絡電話及聯絡人，嗣因庚○○於同
    年月二十七日不但未能交保且因其另案需轉到監獄服刑，己○○始知受騙，而己○○之女，接獲該姓名不詳之人來電告知可為其母親交保一事，並未予理會，致
    庚○○未能詐得財物。
四、案經台南縣警察局移送台灣台南地方法院檢察署檢察官偵查起訴暨同署檢察官併
    案審理（八十八年度偵字第一二四三三、一三一四三號）。
    理  由
一、訊之被告庚○○固於警訊及偵審中坦承其因積欠地下錢莊債款，而有連續於右揭
    時、地向乙○○夫妻詐取十五萬元，及確有多次向甲○○購買珠寶等情不諱，被
    告丙○○固坦承有陪同庚○○至台南市○○路近之保齡球館及甲○○之上開珠寶
    店等情屬實，惟被告庚○○矢口否認另有在台南看守所詐騙己○○及詐騙甲○○
    之事實，辯稱：伊並未與己○○談及任何有關交保之事，而其係向甲○○購買珠
    寶而一時無法還款並無詐欺犯意，又被告丙○○並未參與詐欺乙○○夫妻之犯行
    ，僅係與其同行，並不知情云云；另被告丙○○亦矢口否認有何詐欺犯行，辯稱
    ：庚○○與乙○○等人間交談時伊在車內、而庚○○與甲○○間交談時伊則在店
    外，伊均不知情渠等交談何事云云。
二、經查：右揭被告二人詐騙被害人乙○○、戊○○夫妻之事實，業據被害人乙○○
    、戊○○分別於警偵訊及本院訊問中，核與證人陳日明於警訊中證述情節相符，
    並有被告庚○○與乙○○間之電話談話錄音帶一捲可資佐證。次查，被告庚○○
    既已於偵查中即供承：戊○○等人交付的錢，其中六萬元伊已私下挪用，五萬元
    則拿去還債，伊也是被地下錢莊所逼才出此下策等情，於本院訊問時亦坦稱其已
    將告訴人所交付之款項花用殆盡，況且，經本件檢察官向承辦吳長霖涉嫌搶奪一
    案之檢察官查詢結果吳長霖並未選任辯獲人，可見被告庚○○所稱幫吳長霖請律
    師一節並不實在。是被告庚○○有詐欺犯意甚明。復查，訊之證人陳日明於警訊
    時證稱曾見過丙○○二次，一次在台南市安平港附近，第二次在台南市○○路一
    家保齡球館附近，庚○○有向其介紹丙○○即為其任職典獄長之先生，渠等見面
    時被告丙○○並不多話，而問他一些事時都回答沒有問題，且詢及何時可與吳長
    霖見面，被告丙○○尚且答稱見面不重要，能出來才要緊等情；另告訴人乙○○
    於本院訊問時指稱渠等係坐在車內交談，被告丙○○有表示吳長霖於八十八年六
    月底前即可釋放等語，而參以被告庚○○於本院訊問時先係承稱伊有交代丙○○
    到保齡球館時，告訴告訴人可辦交保等情（本院八十八年十一月三十日訊問筆錄
    可參），後又改稱伊有叫被告丙○○與告訴人乙○○夫妻講話，但丙○○說他不
    管事等語（本院八十八年十二月二十八日訊問筆錄參見），被告庚○○前後供述
    雖有差異，然由上開供述可得推知被告丙○○確係對被告庚○○與告訴人乙○○
    間之談話內容知之甚詳，是被告丙○○辯稱其不知情且未參與乙節，並不足採信
    ，參諸被告丙○○於偵查及本院訊問時均已承稱其確曾打電話向台南看守所查詢
    吳長霖之情況，倘被告丙○○未曾參與，其焉會至看守所電詢吳長霖案件？且被
    告庚○○及丙○○二人均承認彼此間為同居關係，被告庚○○又不識字，而被告
    丙○○既曾任職看守所，對被告庚○○之上開行為係涉犯詐欺犯行，衡情應無不
    知之理。末查被告丙○○與被告庚○○於八十五年及八十六年共同以類似之手法
    向人詐騙，被告丙○○及庚○○二人並經台灣高等法院台南分院判決有罪確定在
    案（現在執行中），有台灣高等法院台南分院八十八年上易字第四三一號判決在
    卷可稽。綜上各節，參互勾稽，足認被告丙○○與庚○○確有犯意之聯絡。
三、又查，被告庚○○與丙○○共同詐騙告訴人甲○○珠寶乙節，業據告訴人甲○○
    於偵審中指訴歷歷，復有估價單十九紙存卷可考；而被告庚○○既於偵審中已坦
    承其之所以於八十八年五月十二日詐騙告訴人乙○○夫妻，係因其為地下錢莊逼
    債所致，足資佐證其於彼時即已經濟狀況不佳，竟仍於同年月二十一日起陸續向
    甲○○購買珠寶，顯見其於購買伊始即有意圖為自己不法所有之詐欺犯意甚明，
    又參以上開告訴人甲○○所提出之估價單中，有二紙有被告庚○○冒名為「鄭秀
    鳳」之簽名，為被告庚○○所自認並稱其當時被通緝在案所以冒用該名字，甲○○並不知伊之真名等情，則被告庚○○於與甲○○交易伊始即不以真名而冒用他
    人姓名，足徵其有詐欺犯意；又被告庚○○亦坦認其實際上並無土地可供出賣以
    清償價金，之所以如此說係怕告訴人甲○○報警等語（本院八十九年三月二日審
    判筆錄參見），綜上可知，被告庚○○所辯僅係買賣價金未清償並無詐欺犯意乙
    節，實無可採信。再者，參以告訴人甲○○與被告庚○○及丙○○二人原來並不
    認識，衡情倘非被告丙○○出面告稱其在看所守任職且有退休金待領，告訴人甲○○焉會輕信被告庚○○片面之詞，足見被告庚○○與丙○○二人應係一搭一唱
    ，致使告訴人甲○○誤信為真。況被告丙○○並非輕率、無智識之人，亦無可能
    與被告庚○○同行，任由被告庚○○對他人聲張其曾任職看守所之經歷而不知所
    為何事。被告丙○○以其不知情置辯，顯係與前開詐騙告訴人乙○○犯行所為辯
    詞如出一轍，難以憑信為真。
四、再查，被告庚○○雖矢口否認有向己○○詐騙之犯行，然前揭事實，業據證人己○○於看守所接受談話、偵查及本院訊問時證述綦詳，況且己○○證稱被告庚○○向其告稱其先生係看守所副所長，其兒子是台南第三分局刑事組組長等情，恰
    與被告庚○○向告訴人乙○○夫妻所施用之詐術完全相同，又被告庚○○亦於本
    院自承：「我有一個未相認的兒子在四分局工作」（本院八十八年十二月二十八
    日訊問筆錄參見），係與證人己○○所述情節相符，故倘被告庚○○未對己○○
    詐稱有辦法使其具保，則己○○焉會知悉有關庚○○所稱上情之理？復經本院傳
    喚己○○之女唐樂維亦證稱伊確實有接獲電話問及要不要為其母親交保一事，惟
    因伊未予理會以致未有人再與伊聯絡等情，更足佐證己○○所述為真；另參以證
    人己○○尚證稱其曾主動告訴被告庚○○其女兒的電話，將之寫在「ＨＡＮＧＴ
    ＥＮ」的Ｔ恤之領口上將該Ｔ恤交給庚○○等情，而被告庚○○亦自承己○○確
    實在衣服上寫號碼要伊出去後打電告訴她的家人等語，核與證人己○○所述亦相
    符，而經本院向台南監獄查詢結果被告庚○○確有一件「ＨＡＮＧＴＥＮ」的Ｔ
    恤無誤，足證證人己○○所言並非子虛烏有。是被告庚○○此部分詐騙未果犯行
    亦堪認定。綜合上述各情狀，被告二人所辯無非事後卸責之詞，委無足採，本件
    事證明確，被告等上開犯行堪予認定。
五、核被告庚○○及丙○○詐騙乙○○夫妻及甲○○部分，所為係犯有刑法第三百三
    十九條第一項詐欺取財之罪；被告庚○○詐騙己○○未果部分，所為則係犯刑法
    第三百三十九條第三項之詐欺取財未遂罪。又被告二人彼此間，就詐騙乙○○夫
    妻及甲○○部分，被告庚○○與不詳姓名之人詐騙己○○部分，有犯意聯絡及行
    為分擔，均為共同正犯。被告庚○○二次詐欺取財既遂犯行暨一次詐欺取財未遂
    ，以被告丙○○二次詐欺取財既遂犯行，均時間緊接，犯罪基本構成要件相同，
    顯係基於概括犯意反覆為之，為連續犯，應以一罪論，並依法加重其刑。被告庚○○詐騙甲○○及己○○之犯行，及被告丙○○詐騙甲○○之犯行（即併案部分
    八十八年度偵字第一二四三三、一三一四三號），雖未為起訴書所論列，惟此與
    前揭論罪部分為連續犯，屬裁判上一罪之同一案件，為起訴效力所及，本院依法
    自應予以審究。又被告庚○○前於八十四年間，因犯詐欺罪，經台灣高等法院台
    南分院判處有期徒刑一年確定，於八十七年七月三十日執行完畢，有台灣高等法
    院被告全國前案紀錄表在卷可按，其於五年之內再犯本件有期徒刑以上之罪，為
    累犯，應依法遞加重其刑。爰審酌被告庚○○前曾有多次詐欺前科，素行不佳，
    又為本件詐欺犯行，戕害司法信譽，被告丙○○曾任職於看守所，仍知法犯法，
    及被告二人犯罪之動機、目的、手段及所被害人等所造成危害非淺、審理中未與
    被害人達成民事上和解等一切情狀，各量處如主文所示之刑，以資懲儆。雖公訴
    人以被告庚○○為累犯，且被告等經法院判處有期徒刑確定尚未執行，猶不知自
    我警惕，又基於概括犯意，連續犯詐欺罪，戕害司法信譽，請求將被告庚○○諭
    知有期徒刑二年，被告丙○○諭知有期徒刑一年六月以示懲儆，惟因被告二人尚
    另有詐騙被害人甲○○及己○○犯行之併辦部分為公訴人起訴時所未及論述，顯
    見渠等惡性非輕，故量處如主文所示之刑，併此敘明。
據上論斷，應依刑事訴訟法第二百九十九條第一項前段，刑法第二十八條、第五十六
條、第三百三十九條第一項、第四十七條，罰金罰鍰提高標準條例第一條前段，判決
如主文。
中    華    民    國      八十九    年      三  月      十六      日
                              臺灣臺南地方法院刑事第二庭
                                      法  官  林  淑  婷
右正本證明與原本無異
如不服本判決應於送達後十日內向本院提出上訴狀
                                      書記官  董  挹  棻
中    華    民    國      八十  九  年       三       月     二十二     日
附錄本案論罪科刑法條全文：
刑法第三百三十九條第一項：意圖為自己或第三人不法之所有，以詐術使人將本人或
                          第三人之物交付者，處五年以下有期徒刑、拘役或科或
                          併科一千元以下罰金。
刑法第三百三十九條第三項：前二項之未遂犯罰之。


司法院資訊處製作；財團法人民間司法改革基金會備份。
